【裁判字號】    98,訴,1965
【裁判日期】    981130
【裁判案由】    違反毒品危害防制條例
【裁判全文】
臺灣彰化地方法院刑事判決              98年度訴字第1965號
公  訴  人  臺灣彰化地方法院檢察署檢察官
被      告  甲○○
                    （現另案於臺灣彰化監獄彰化分監執行）
上列被告因違反毒品危害防制條例案件，經檢察官提起公訴（98
年度毒偵字第1426號、第2210號），本院改依簡式審判程序審理
，判決如下：
    主  文
甲○○施用第一級毒品，處有期徒刑捌月；又施用第一級毒品，
處有期徒刑捌月。應執行有期徒刑拾壹月。
    事  實
一、甲○○前因施用毒品案件，經執行觀察、勒戒後，被評定為
    有繼續施用毒品之傾向，再經令入戒治處所施以強制戒治後
    ，於民國97年3月21日執行完畢釋放，並由臺灣彰化地方法
    院檢察署檢察官以97年度戒毒偵字第178、179、180、181、
    182號為不起訴處分確定。詎仍猶不知悔改，復於上開強制
    戒治執行完畢釋放後5年內，(一)基於施用第一級毒品海洛因
    之犯意，於98年5月2日中午12時許，在其位於彰化縣埤頭鄉
    ○○村○○路772巷35號住處，將海洛因加水混合後，再用
    針筒注射手臂血管之方式，施用第一級毒品海洛因1次（該
    注射針筒已經甲○○丟棄而滅失）。嗣於98年5月2日中午1
    時許，因其為毒品列管人口，經警依檢察官核發之強制到場
    採驗尿液許可書，強制其到場採集尿液送驗，檢驗結果呈現
    嗎啡之陽性反應。(二)另基於施用第一級毒品海洛因之犯意，
    於98年7月30日或其前3日內之某時，在其上址住處，亦以同
    上方式施用第一級毒品海洛因1次（該注射針筒亦經甲○○
    丟棄而滅失）【起訴書記載於前述時間「在不詳處所，以不
    詳方式，施用第一級毒品海洛因1次」與此為同一事實】。
    嗣於98年7月30日晚間9時10分許，因其為毒品列管人口，經
    警依檢察官核發之強制到場採驗尿液許可書，強制其到場採
    集尿液送驗，檢驗結果呈現嗎啡之陽性反應。始悉上情。
二、案經彰化縣警察局北斗分局報告臺灣彰化地方法院檢察署檢
    察官偵查起訴。
    理  由
壹、程序部分：
    被告甲○○所犯之本案犯罪，係死刑、無期徒刑、最輕本刑
    為3年以上有期徒刑以外之罪。其於準備程序就上開被訴事
    實為有罪之陳述，經受命法官告知簡式審判程序之旨，並聽
    取其與公訴人之意見後，本院認無不得或不宜改依簡式審判
    程序進行之情事。爰依刑事訴訟法第273條之1第1項、第284
    條之1規定，裁定由受命法官獨任進行簡式審判程序，先予
    敘明。
貳、實體部分：
一、訊據被告對於上開事實均坦承不諱；且就上開事實一(一)之犯
    行部分，對被告於98年5月2日所採集之尿液，送檢驗後，結
    果呈現嗎啡之陽性反應，有臺灣彰化地方法院檢察署檢察官
    強制到場（強制採驗尿液）許可書、彰化縣警察局北斗分局
    應受尿液採驗人尿液檢體採集送驗紀錄表，及詮昕科技股份
    有限公司98年5月15日報告編號00000000號濫用藥物尿液檢
    驗報告各1紙在卷可憑（以上見98年度毒偵字第1426號卷第
    11至13頁）；另就上開事實一(二)之犯行部分，對被告於98年
    7月30日所採集之尿液，送檢驗後，結果呈現嗎啡之陽性反
    應，有臺灣彰化地方法院檢察署檢察官強制到場（強制採驗
    尿液）許可書、彰化縣警察局北斗分局應受尿液採驗人尿液
    檢體採集送驗紀錄表，及詮昕科技股份有限公司98年8月13
    日報告編號00000000號濫用藥物尿液檢驗報告各1紙在卷可
    憑（以上見98年度毒偵字第2210號卷第7至9頁）。足認被告
    之自白與事實相符，可以採信。本案事證明確，被告上開2
    次施用第一級毒品之犯行，均堪以認定。
二、查被告前因施用毒品案件，經執行觀察、勒戒後，被評定為
    有繼續施用毒品之傾向，再經令入戒治處所施以強制戒治後
    ，於97年3月21日執行完畢釋放，並由臺灣彰化地方法院檢
    察署檢察官以97年度戒毒偵字第178、179、180、181、182
    號為不起訴處分確定一節，有臺灣高等法院被告前案紀錄表
    1份在卷可參。其於上開強制戒治執行完畢釋放後5年內，再
    為本案施用第一級毒品犯行，所為悉合於毒品危害防制條例
    第23條第2項所定之追訴要件，自均應依法論科。
三、按海洛因為毒品危害防制條例第2條第2項第1款所明定之第
    一級毒品，不得非法持有、施用。核被告所為，各係犯毒品
    危害防制條例第10條第1項之施用第一級毒品罪。其各為施
    用第一級毒品而先後持有海洛因之低度行為，已各為其施用
    之高度行為所吸收，均不另論罪。
四、按施用毒品行為之本質，為藥物濫用、物質依賴，自殘性明
    顯，侵害性卻隱晦。基於施用毒品此一特性，毒品危害防制
    條例第10條第1、2項之刑罰，就須與同條例第20條之保安處
    分比擬觀察，而不應與一般犯罪之刑罰等量齊觀。因此，對
    於施用毒品之犯罪行為人，刑罰之目的，應側重在幫助其遠
    離毒品及戒除毒癮，俾其重返社會正常生活，故對其施以相
    當期間之徒刑，藉以隔離毒品、戒除依賴即可，過度監禁之
    結果，徒然虛擲其生命，並有浪費國家稅收之虞。爰審酌被
    告曾有違反麻醉藥品管理條例及施用第一級毒品等犯罪前科
    （不構成累犯），現並因其先前所犯之施用第一級毒品罪在
    監服刑中，有上開臺灣高等法院被告前案紀錄表在卷可按，
    素行不佳；且其曾因施用毒品案件，經執行強制戒治及判處
    徒刑後，卻又再犯，顯見其未能悔改並記取教訓；惟念及施
    用毒品犯罪之本質為戕害自我身心健康之行為，尚未嚴重破
    壞社會秩序或侵害他人權益，以及被告於犯後坦承犯行，態
    度良好，並斟酌其犯罪之動機、目的及手段等一切情狀，乃
    核情分別量處如主文所示之刑，並定如主文所示之應執行刑
    。
據上論斷，應依刑事訴訟法第273條之1第1項、第284條之1、第
299條第1項前段，毒品危害防制條例第10條第1項，刑法第11條
前段、第51條第5款，判決如主文。
本案經檢察官邱鼎文到庭執行職務。
中    華    民    國    98    年    11    月    30    日
                  刑事第三庭    法  官  陳銘壎
以上正本證明與原本無異。
如不服本判決應於收受判決後10日內向本院提出上訴書狀，並應
敘述具體理由；其未敘述上訴理由者，應於上訴期間屆滿後20日
內向本院補提理由書(均須按他造當事人之人數附繕本)「切勿逕
送上級法院」。
中    華    民    國    98    年    11    月    30    日
                                書記官  楊筱惠
附錄本案論罪科刑法條全文：
毒品危害防制條例第10條
施用第一級毒品者，處 6 月以上 5 年以下有期徒刑。
施用第二級毒品者，處 3 年以下有期徒刑。


司法院資訊處製作；財團法人民間司法改革基金會備份。
